
```{r}
install.packages("rio")
```

### base 1: acceso a servicios basicos (saneamiento)


```{r}

library(rio)

Data="https://github.com/nicdaneri/Trabajo/raw/master/data.xlsx"
access=import(Data)
names(access)

```


```{r}
names(access)=c("country","2017","2016","2015","2014","2013","2012","2011","2010","2009","2008")
```

  limpio los nombres de los paises
  
```{r}
install.packages("stringr")
```

  
```{r}
library(stringr)

access$country=str_split(access$country,
                         pattern = "\\(",
                         simplify = T)[,1]
```


```{r}
str(access)
```

elimino espacios en blanco
```{r}
access$country=trimws(access$country,whitespace = "[\\h\\v]")
```

 transformo variables a numericas
```{r}
access[,-1]=lapply(access[,-1], as.numeric)
```

 celdas vacias o con texto estan como NA, elimino filas
 
```{r}
access=na.omit(access)
```
 

### base 2: recaudacion de impuestos

```{r}

rec="https://github.com/nicdaneri/Trabajo/raw/master/recaudacionimpositiva.xlsx"
imp=import(rec)
names(imp)

```

   importando
```{r}
library(readxl)

imp <- read_excel("recaudacion impositiva.xlsx")
View(imp)
```


elimino dos primeras columnas (nombre de variable)
```{r}
imp[c(1,2)]=NULL
```

cambio el nombre de dos 
```{r}
names(imp)[1]="Pais"
names(imp)[2]="Cod"
```

elimino espacios en blanco
```{r}
imp$Pais=trimws(imp$Pais,whitespace = "[\\h\\v]")
imp$Cod=trimws(imp$Cod,whitespace = "[\\h\\v]")

```

transformo los valores a num?ricos
```{r}
imp[,-c(1,2)]=lapply(imp[,-c(1,2)], as.numeric)
```

   reviso que los espacios vacios aparezcan como NA al haberse cambiado a numero
```{r}
imp[!complete.cases(imp),]
```

elimino filas vacias
```{r}
imp=na.omit(imp)
```

